【裁判字號】    99,重訴,52
【裁判日期】    990830
【裁判案由】    家暴殺人
【裁判全文】
臺灣桃園地方法院刑事判決              99年度重訴字第52號
公  訴  人  臺灣桃園地方法院檢察署檢察官
被      告  乙○
指定辯護人  本院公設辯護人彭詩雯
上列被告因家暴殺人案件，經檢察官提起公訴（99年度偵字第12
823 號），本院判決如下︰
    主  文
乙○殺人，累犯，處有期徒刑拾年。
    事  實
一、乙○前因妨害性自主案件，經本院以91年度訴字第220 號判
    決判處有期徒刑1 年，緩刑4 年確定，後經本院以94年度撤
    緩字第77號裁定撤銷緩刑，再經本院以96年度聲減字第3010
    號裁定減為有期徒刑6 月確定，於民國96年5 月30日入監執
    行，並於96年11月30日執行完畢出監。仍不知悔悟，其與蔡
    龍為兄弟，具有家庭暴力防治法第3 條第4 款現為四親等內
    旁系血親之家庭成員關係，乙○於99年5 月10日23時許，自
    外返回桃園縣平鎮市○○路193 巷3 弄1 號住處時，發現2
    樓臥室門遭與其同住之胞兄蔡龍反鎖無法進入，經敲門叫喊
    亦未見回應，乃下樓尋得臥室鑰匙並將臥室房門打開，發現
    蔡龍因以針筒注射方式施用第一級毒品海洛因，攤睡在臥室
    床上，針筒並仍留在手肘上，乙○因失業在家已有相當時日
    ，為找工作而數日未眠，因精神不濟且早對蔡龍施用毒品之
    惡習生有怨懟，見狀後竟萌生殺人犯意，遂利用蔡龍施用毒
    品海洛因而迷糊之際，下樓至廚房拿取其母親甲○○○所有
    之2 條抹布，以水淋濕後，再回2 樓臥室，以濕抹布蓋住蔡
    龍口鼻長達30分鐘，致蔡龍因無法呼吸而窒息死亡，再至3
    樓將上情告知業已休息之母親甲○○○，旋即逃離現場，嗣
    甲○○○下樓查看，發現蔡龍確已死亡，即通知幼子蔡虎返
    家報警，始為警循線查獲而得悉上情，並扣得犯案所用抹布
    2 條。
二、案經桃園縣政府警察局平鎮分局報請臺灣桃園地方法院檢察
    署檢察官偵查起訴。
    理  由
一、證據能力部分：按被告以外之人於審判外之陳述，雖不符刑
    事訴訟法第159 條之1 至第159 條之4 之規定，而經當事人
    於審判程式同意作為證據，法院審酌該言詞陳述或書面陳述
    作成時之情況，認為適當者，亦得為證據；當事人、代理人
    或辯護人於法院調查證據時，知有刑事訴訟法第159 條第1
    項不得為證據之情形，而未於言詞辯論終結前聲明異議者，
    視為有前項之同意，刑事訴訟法第159 條之5 定有明文。查
    本件作為認定事實所引用審判外之相關供述證據，固屬傳聞
    證據，惟公訴人及被告乙○、公設辯護人於審判期日均表示
    無意見而不予爭執，亦未聲明異議，審酌上開證據資料製作
    時之情況，尚無違法不當及證明力明顯過低之瑕疵，亦認為
    以之作為證據應屬適當，揆諸前開規定，認前揭證據資料均
    有證據能力。至其餘資以認定被告犯罪事實之非供述證據，
    亦查無有何違反法定程式取得之情形，均認具有證據能力。
二、訊據被告對上揭犯罪事實於警詢、檢察官訊問及本院審理時
    均坦承不諱，並據證人甲○○○、蔡虎於警詢時證述明確（
    見99年度偵字第12823 號卷第19頁至第23頁、第24頁至第27
    頁），復有相驗筆錄、解剖筆錄、檢驗報告書、桃園縣政府
    警察局平鎮分局扣押筆錄各1 份及現場暨相驗、解剖照片在
    卷可稽（見99年度相字第809 號相驗卷第5 頁至第11頁、第
    16頁至第17頁、第34頁至第44頁、第46頁至第50頁、99年度
    偵字第12823 號卷第28頁至第42頁），堪認被告任意性之自
    白，要與事實相符。此外，本件被害人蔡龍屍體經送請法務
    部法醫研究所進行解剖及死因鑑定，法醫師陳明宏鑑定結果
    為：蔡龍於99年5 月10日使用海洛因後，遭其弟乙○以濕抹
    布掩摀口鼻造成窒息死亡，死亡方式為他殺等情，有該所99
    年6 月25日法醫理字第0990002904號函附（99）醫剖字第09
    91101611號解剖報告書、（99）醫鑑字第0991101687號鑑定
    報告書各1 份附卷可憑（見99年度相字第802 號相驗卷第51
    頁至第59頁），經核與被告供述其以濕抹布蓋住蔡龍口鼻，
    致蔡龍無法呼吸而窒息死亡之情節相符。本件事證明確，被
    告殺人之犯行，堪以認定，應依法論科。
三、論罪科刑：
  (一)本件被害人蔡龍為被告之兄長，2 人間具有家庭暴力防治法
    第3 條第4 款四親等內旁系血親之家庭成員關係。核被告所
    為，係犯刑法第271 條第1 項之殺人罪，且屬家庭暴力防治
    法第2 條第2 款之家庭暴力罪。
  (二)又被告有事實欄所述犯罪科刑執行情形，有臺灣桃園地方法
    院檢察署刑案資料查註紀錄表、臺灣高等法院被告全國前案
    紀錄表各1 份在卷可參，被告於有期徒刑執行完畢後5 年內
    故意再犯本件有期徙刑以上之罪，為累犯，除殺人罪最重本
    刑死刑、無期徒刑部分不得加重外，就有期徒刑部分依法應
    加重其刑。至辯護意旨雖以：被告家中有4 兄弟，老大蔡龍
    及老二均沈迷毒品，老二並因施用毒品過量死亡，被告前曾
    於94年間施用毒品遭警查獲，從此遠離毒品，正常工作，被
    告此番成功戒毒之經驗，使其對於蔡龍一再食言、反覆施用
    毒品之沈淪表示，特別難以忍受，被告蔡龍有多項前科紀錄
    ，長期造成家人負擔，被告因經濟不濟、重重壓力下，誤走
    偏峰犯下本件犯行，被告於犯後雖曾短暫離開案發現場，然
    於心情較平復時，立即返家面對司法處置，並於偵、審中始
    終詳細交代事發經過，無所遮掩，足見其本性仍然良善，請
    依刑法第59條減輕其刑云云。惟查，生命為刑法所加以絕對
    保護之重大法益，一經剝奪即無回復之可能，是本件被告縱
    對被害人蔡龍施用毒品之惡習有所不滿，尚無以剝奪他人生
    命方式作為表達不滿之必要性存在，再者，我國於歷經多年
    之政治、民主等社會改革運動，始走向法治國家之路，實無
    鼓勵人民使用暴力犯罪方式解決自己面臨問題之理由，故被
    告由於長期失業致經濟狀況不佳之處境固值同情，然其以重
    大犯罪之殺人方式，以發洩其生活上所遇不順遂，被告所涉
    之情節非輕，被告犯後坦承犯行，此僅係被告犯後態度良好
    ，從而，本件被告並無情堪憫恕之可言，自不宜依刑法第59
    條減刑，附此敘明。
  (三)爰審酌被告與被害人蔡龍為兄弟關係、被告具有高職肄業之
    學歷，智識程度較之一般人並無明顯不足，僅因其長期失業
    在家，經濟壓力大致精神緊繃之時，見被害人蔡龍在家施用
    毒品，即以濕抹布蓋住被害人蔡龍口鼻長達30分鐘，致被害
    人蔡龍因無法呼吸而窒息死亡，所生危害非輕，惟念及被告
    係因失業在家情緒失控而導致本件人倫悲劇，被告於犯罪後
    深具悔悟、犯後坦承犯行，態度良好等一切情狀，公訴人就
    被告具體求處有期徒刑15年，雖非無據，本院以上開理由，
    認公訴人之求刑稍嫌過重，爰量處如主文所示之刑，以示懲
    戒。
  (四)扣案抹布兩條，雖為被告殺人所用之物，然非屬被告所有，
    業據被告於本院審理時供述明確（見本院卷第39頁），爰不
    宣告沒收，附此敘明。
據上論斷，應依刑事訴訟法第299 條第1 項前段，家庭暴力防治
法第2 條第2 款，刑法第271 條第1 項、第47條第1 項，判決如
主文。
本案經檢察官洪敏超到庭執行職務
中    華    民    國    99    年    8     月    30    日
                  刑事第四庭  審判長法  官  袁雪華
                                    法  官  張宇葭
                                    法  官  張淑華
以上正本證明與原本無異。
如不服本判決應於收受判決後10日內向本院提出上訴書狀，並應
敘述具體理由。其未敘述上訴理由者，應於上訴期間屆滿後20日
內向本院補提理由書(均須按他造當事人之人數附繕本)「切勿逕
送上級法院」。
                                    書記官  鄭嘉惠
中    華    民    國    99    年    8     月    31    日
附錄本案論罪科刑法條
中華民國刑法第271條
（普通殺人罪）
殺人者，處死刑、無期徒刑或 10 年以上有期徒刑。
前項之未遂犯罰之。
預備犯第 1 項之罪者，處 2 年以下有期徒刑。

司法院資訊處製作；財團法人民間司法改革基金會備份。
